臺灣屏東地方法院民事裁定　　　　　 110年度消債更字第45號
聲　請　人
即 債務 人　孔聖　　

代　理　人　梁家豪律師
上列當事人因消費者債務清理事件聲請更生，本院裁定如下：
    主  文
聲請人孔聖自民國110 年11月8日中午12時起開始更生程序。
命司法事務官進行本件更生程序。
    理  由
一、按債務人不能清償債務或有不能清償之虞，且無擔保或無優
    先權之本金及利息債務總額未逾新臺幣（下同）12,000,000
    元者，於法院裁定開始清算程序或宣告破產前，得向住所地
    或居所地之法院聲請更生；債務人對於金融機構負債務者，
    在聲請更生前，應向最大債權金融機構請求協商債務清償方
    案，或向其住、居所地之法院或鄉、鎮、市、區調解委員會
    聲請債務清理之調解，消費者債務清理條例（下稱消債條例
    ）第3 條、第5 條第1 項、第42條第1 項、第151 條第1 項
    分別定有明文。依辦理消費者債務清理事件應行注意事項第
    42條第1 項規定，政府機關或民間資產管理公司均非屬消債
    條例第151 條第1 項所稱之金融機構，且依消債條例第一章
    通則之規定，並未就債務人所能聲請更生或清算之債權人屬
    別設限，是消債條例第151 條第1 項之規定，無非係就債權
    人為金融機構時，應向最大債權金融機構進行前置協商程序
    之規定，換言之，倘債權人中並無金融機構時，即無行前置
    協商程序之必要。又法院開始更生程序之裁定，應載明其年
    、月、日、時，並即時發生效力；法院裁定開始更生或清算
    程序後，得命司法事務官進行更生或清算程序；必要時，得
    選任律師、會計師或其他適當之自然人或法人一人為監督人
    或管理人，消債條例第45條第1 項、第16條第1 項亦有明文
    規定。
二、本件聲請意旨略以：聲請人積欠債務達2,053,000 元，有不
    能清償債務之情事。而其所負無擔保或無優先權之本金及利
    息債務總額未逾1,200 萬元，復未經法院裁定開始清算程序
    或宣告破產，爰請求裁定准予更生等語。
三、經查：
  ㈠聲請人前於110 年3 月31日依消債條例第151 條第1 項規定
    ，向本院聲請更生，有聲請人所提民事債務清理聲請狀可參
    （見本院卷第13頁）。查聲請人之債權人並不含消債條例所
    定之金融機構，依首揭規定及說明，本件並無進行前置協商
    程序之必要，先予敘明。是本院自應綜合聲請人目前全部收
    支及財產狀況，評估是否已達不能維持最低生活條件，而有
    「不能清償債務或有不能清償之虞」之情形，資為本件是否
    准予更生之判斷準據。
  ㈡聲請人主張其現為寺廟之幹事，每月薪資約22,000元，然因
    疫情影響，110 年6 、7 月之薪資僅有15,000元，8 月則回
    復至22,000元，每月領有中低收入老人生活津貼3,879 元及
    國民年金1,514 元，名下有房屋一間、土地一筆、車輛六台
    及保單一張等情，業據提出財產狀況說明書、戶籍謄本、10
    7 至108 年度綜合所得稅各類所得資料清單、全國財產稅總
    歸戶財產查詢清單、建物登記第一類謄本、存摺影本、土地
    登記第一類謄本、國泰人壽保單帳戶價值一覽表及薪資明細
    等件為證（見本院卷第15至37、121 至141 、147 、155 、
    183 至185 頁），並有勞保局電子閘門網路資料查詢表、屏
    東縣政府110 年4 月21日屏府社助字第11015492100 號函、
    勞動部勞工保險局110 年4 月26日保普老字第11060044850
    號函及稅務電子閘門所得調件明細表可佐（見本院卷第53至
    59、87至91、165 至169 頁），堪信聲請人前開主張為真實
    。然考量新冠肺炎之疫情於我國境內業已趨緩，政府對人民
    之相關生活限制亦已逐漸解除，則對聲請人每月收入之影響
    並非永久，故仍應以聲請人平時之薪資加計其領取之補助款
    ，即每月27,393元（計算式：22,000元＋3,879 元＋1,514
    元＝27,393元）做為計算其償債能力之基礎。
  ㈢而債務人必要生活費用，以最近一年衛生福利部或直轄市政
    府所公告當地區每人每月最低生活費一點二倍定之。消債條
    例第64條之2 第1 項、第2 項定有明文。又債務人聲請更生
    或清算時所提財產及收入狀況說明書，其表明每月必要支出
    之數額，與本條例第64條之2 第1 項、第2 項規定之認定標
    準相符者，毋庸記載原因、種類及提出證明文件，消債條例
    第43條第7 項亦有明定。聲請人個人日常生活必要費用部分
    ，審酌聲請人負債之現況，基於社會經濟活動之互賴及誠信
    ，該日常生活所需費用，自應節制開支，不得有超越一般人
    最低生活標準之享受，否則反失衡平，本院參酌衛生福利部
    所公告110 年度臺灣省每人每月最低生活費用標準之1.2 倍
    為15,946元，則聲請人每月最低生活費除有特殊情形並有證
    據證明者外，自宜以前開數額為度，始得認係必要支出。聲
    請人雖主張其每月生活費用依前開規定之數額定之，然因其
    每月須繳納房屋貸款10,000元，故其每月必要生活費用為25
    ,946元等語，惟審酌前開房屋貸款之性質為聲請人所積欠之
    債務，如准予將房屋貸款列為聲請人之必要支出，而其餘債
    務僅能共同分配聲請人繳納房屋貸款後之餘額，不啻是同意
    聲請人選擇性的履行特定債務，對其他債權人顯失公平。且
    依消債條例施行細則第21條之1 第1 項規定，債務人依消債
    條例聲請更生或清算所表明之必要支出數額，係指包括膳食
    、衣服、教育、交通、醫療、稅賦開支、全民健保、勞保、
    農保、漁保、公保、學生平安保險或其他支出在內之所有必
    要支出數額，亦未將債務人應清償之債務包含其中。據此，
    聲請人所列前開房屋貸款支出部分，尚不得列入必要生活費
    用，應予剔除。
  ㈣從而，以聲請人目前每月平均所得扣除其每月必要生活費用
    後，僅餘11,447元（計算式：27,393元－15,946元＝11,447
    元），然聲請人積欠之債務總額至少已達2,266,927 元，有
    相對人民事陳報狀在卷可查（見本院卷第93至102 、103 至
    110 頁），雖聲請人名下尚有土地、房屋、車輛及保單等財
    產（可見前引全國財產稅總歸戶財產查詢清單及國泰人壽保
    單帳戶價值一覽表），惟聲請人前開房屋之屋齡已屆17年，
    且坐落其上之土地並非聲請人所有；土地部分則係與他人共
    有之原住民保留地；車輛之車齡則均超過20年；保單之價值
    準備金則約為18萬元，是聲請人前開財產均難認足以清償其
    所負債務。又相對人內政部營建署、良京實業股份有限公司
    均已取得對聲請人之執行名義，其中內政部營建署分別於98
    年7 月17日、101 年11月28日及104 年6 月24日對聲請人聲
    請強制執行，然均未受償等情，有本院96年度執字第00000
    號、106 年度司執字第23681 號債權憑證可憑（見本院卷第
    95至97、105 至107 頁），亦足證聲請人前開財產確不足以
    用以清償債務。本院審酌聲請人之債務、財產、勞力、收入
    及必要生活費用支出等情狀，堪認聲請人已有不能清償債務
    之情，而有藉助更生制度調整其與債權人間之權利義務關係
    而重建其經濟生活之必要，自應許聲請人得藉由更生程序清
    理債務。
四、綜上所述，聲請人係一般消費者，並已達不能清償債務之程
    度，其中無擔保或無優先權之本金及利息債務未逾1,200 萬
    元，且未經法院裁定開始清算程序或宣告破產，又查無消債
    條例第6 條第3 項、第8 條或第46條各款所定駁回更生聲請
    之事由存在，則聲請人聲請更生，係屬有據。本件聲請人更
    生既經准許，並依上開規定命司法事務官進行本件更生程序
    ，爰裁定如主文。至聲請人於更生程序開始後，就其名下之
    保單，應於更生程序進行中就是否將保險解約金納入更生方
    案為說明，並提出足以為債權人會議可決或經法院認為公允
    之更生方案以供採擇。而司法事務官於進行本件更生程序、
    協助聲請人提出更生方案時，亦應依聲請人之薪資變化、社
    會常情及現實環境衡量聲請人之償債能力，並酌留其生活上
    應變所需費用，進而協助聲請人擬定允當之更生方案，始符
    消債條例重建債務人經濟生活之立法目的，附此敘明。
五、依消債條例第11條第1 項、第45條第1 項、第16條第1 項，
    裁定如主文。
中    華    民    國   110    年    11    月    8     日
                  民事庭        法  官    潘  快
上為正本係照原本作成
本裁定不得抗告。
中    華    民    國   110    年    11    月    8     日
                                書記官    鍾嘉芸